【裁判字號】    95,中簡上,66
【裁判日期】    950412
【裁判案由】    毀棄損壞
【裁判全文】
臺灣臺中地方法院刑事判決            95年度中簡上字第66號
上  訴  人  臺灣臺中地方法院檢察署檢察官
上  訴  人
即  被  告  甲○○
選任辯護人  廖志堯律師
上列上訴人因毀棄損壞案件，不服臺灣臺中地方法院臺中簡易庭
中華民國九十四年十二月十六日九十四年度中簡字第三一○九號
第一審簡易判決（聲請案號：九十四年度偵字第一一六六○號）
，提起上訴，本院管轄之第二審合議庭判決如下：
    主    文
原判決撤銷。
甲○○損壞他人之大門門鎖，足以生損害於他人，處罰金仟元
，如易服勞役，以佰元折算壹日。
    犯罪事實
一、甲○○因懷疑其夫乙○○與女子有通姦之情，於民國九十四
    年四月九日凌晨三時三十分許，偕同徵信社人員及員警鍾益
    慰前往臺中市○○區○○路二段三五九之八號八樓乙○○居
    住處，詎因按鈴請乙○○開門未果，試圖打開大門門鎖，竟
    基於毀損之犯意，持一字型螺絲起子，插入該大門門鎖，上
    下搖晃，致該門鎖鬆脫，結構損壞，而不堪使用，足以生損
    害於乙○○。
二、案經乙○○訴由臺中市警察局第四分局報告臺灣臺中地方法
    院檢察署檢察官偵查後聲請以簡易判決處刑。
    理    由
一、按刑事訴訟法第二百三十二條所謂犯罪之被害人，指因犯罪
    行為直接受損害之人，就財產犯罪言，所有權人固為被害人
    ，即對於該財產事實上有使用監督之人，因他人之犯罪行為
    致其使用監督權受侵害者，亦不失為直接被害人。故物之借
    用人或承租人，對於借用物或租賃物雖無所有權，但既享有
    管理、使用或收益之權限，故予毀損，致其不能為使用收益
    時，該借用人或承租人，自得依法提起告訴（最高法院九十
    年度台非字第九七號判決意旨參照）。承上可知，只要對於
    財產有合法使用監督之權限，不論其權源源自租賃關係或使
    用借貸，就財產遭人毀損乙事，均得提起告訴。查本案告訴
    人乙○○雖非臺中市○○區○○路二段三五九之八號八樓房
    屋之所有權人，惟其實際居住於前開處所，且前開住所之大
    樓管理員即證人彭銘冠，亦知悉其為大樓住戶，足見其對前
    開住所，確有使用監督權，是依前開說明，其就所居住之大
    門門鎖遭被告甲○○毀壞一事，即屬該犯罪之直接被害人，
    自得提出告訴，合先敘明。
二、訊據被告甲○○固坦承於前開時、地，持一字型螺絲起子，
    插入前開大門門鎖上下搖晃，致門鎖鬆脫等事實，惟矢口否
    認有何毀損之犯行，辯稱：伊雖有以螺絲起子撬鎖心，只是
    鎖心有點走位，仍可開門鎖，而未損壞云云。惟查：
(一)、臺中市○○區○○路二段三五九之八號八樓之大門門鎖，於
    九十四年四月九日凌晨三時三十分許，經被告以一字型螺絲
    起子撬鎖心，致該門鎖毀損，而無法打開，及關門後無法上
    鎖等事實，業據證人即告訴人乙○○迭於警詢，及本院審理
    時證述在卷（偵卷第十頁、本院卷第七二頁），亦核與證人
    即在場之員警鐘益慰證述：甲○○到派出所報案說要告她丈
    夫妨害家庭，作了筆錄她確定要提出告訴，就陪同她及徵信
    社人員前往該處，約凌晨三時四十分許到達，甲○○要求伊
    先不要出現在門的窺視孔，所以伊就在七、八樓間的樓梯等
    ，後來聽到鐵器的碰撞聲，就跑去看，看見甲○○拿起子在
    撬門鎖，後來乙○○願意開門時，就聽他說門打不開，伊有
    聽到要旋開門鎖的聲音，並看到他在裏面有推、拉的動作，
    但就是打不開，應該是那門鎖壞掉，後來是徵信社人員，經
    乙○○的同意，以一個塑膠片，沿門縫，在鎖的位置上、下
    移動，就把門打開了，要與乙○○一同離開時，大門有無鎖
    起來伊不清楚，但有聽到乙○○說鎖不起來等語相符（本院
    卷第七八、八一、八四頁）。衡情，證人即員警鐘益慰與被
    告及告訴人均不認識，亦無交情，應無偏坦任何一方之必要
    ，且證人乙○○於事發之際，心繫被告懷疑其與女子通姦之
    事件，應已自顧無暇，當無心思立即虛構門鎖損壞，並對之
    配合演出虛構門鎖損壞之情節，故證人鍾益慰證述之前開見
    聞之情事，應係證人乙○○接觸門鎖之第一時間之真實反應
    。另證人即修理門鎖之鎖匠丙○○證稱：屋主乙○○要伊去
    看鎖，就是類似要開鎖，伊去看那個鎖頭，是微微下垂，感
    覺會晃動，伊嘗試開開鎖，但拿鑰匙打不開，連鑰匙都轉不
    動，伊告訴乙○○，說這個鎖算是壞掉了，當時乙○○好像
    在旁邊照相等語。雖證人丙○○已無法確認其至證人乙○○
    住所更換門鎖之確切日期，惟依證人丙○○前開所述門鎖當
    時之情況，為鎖頭微微下垂，感覺會晃動等情，亦與被告於
    警詢時供述持一字起子撬門鎖，致該鎖鬆脫等語（偵卷第十
    七、二七頁），或於本院所述之鎖心走位等語（本院卷第三
    八頁）相合。是足推知，證人丙○○前開所述之門鎖狀態，
    應確係遭被告以一字起子插入，搖晃後之情況。準此，參照
    前開證人乙○○、鍾益慰、丙○○前開證詞，證人乙○○住
    所大門門鎖係因被告持一字型螺絲起子插入鎖心搖晃，而損
    壞等情，應可認定。被告所辯該鎖未遭毀損云云，即難憑信
    。再參酌，以一字起子插入鎖孔，上下搖晃，極易使鎖發生
    損壞，故障，而被告為一智慮成熟之成年人，對此亦應知之
    甚詳，而其自承，門鎖經其以一字起子插入，搖晃後，鎖已
    鬆脫及位移等語，益徵被告當時為求於第一時間，開門入內
    ，以取得通姦證據，故其應具有對於其行為縱使該門鎖毀壞
    ，亦在所不惜之主觀犯意。
(二)、被告另具狀辯稱：依丙○○所述，三段式門鎖，僅有上一段
    鎖的情形下，絕對可以用墊片之方式從門縫打開，而被告會
    同警員至乙○○住所之際，係凌晨時段，衡情該大門門鎖自
    應為乙○○，將一、二、三段都鎖上之狀態，而當日凌晨五
    時許，係由徵信社人員從門外持塑膠墊片從門縫由上而下開
    啟，顯見在此之前，該門鎖已由乙○○自屋內將第二、三段
    鎖打開，僅餘第一段鎖而已，若當時該門鎖已為被告持一字
    起子嚴重撬壞，何以乙○○，仍得自屋內轉動打開第二、三
    段上鎖部分；又依丙○○所述，該門鎖往下傾斜，鎖的結構
    有問題，根本無法以任何方法打開，除非將門拆掉或將整個
    鎖破壞，否則沒有辦法從屋外打開大門，顯見該門鎖係為三
    段均有上鎖，否則丙○○大可輕易以塑膠墊片打開本案之大
    門云云。惟依前開證人乙○○、鍾益慰之證述，可知前開門
    鎖，應係於上一段鎖之狀況下，無法自行由內打開，帶上關
    門後（即一上段鎖的狀況下）自門外亦無法以鑰匙上鎖（即
    上二、三段鎖），足認前開門鎖確有無法順利開啟、上鎖之
    情形存在，而有損壞之事實。然並無證據足資證明證人乙○○於該日被告持一字起子撬門鎖之時，該門鎖已上至第二、
    三段；又該三段式鎖，在結構正常無損壞之情形下，第二、
    三段鎖，均得旋開，自得推知第一段鎖當然得輕易轉開，然
    本案之門鎖，被告自承該鎖心經其以一字起子搖晃後已走位
    、鬆脫，是縱認該鎖已上至第二、三段鎖，證人乙○○得旋
    開第二、三段，是否得順利旋開第一段鎖，亦非無疑，故尚
    難僅以被告前開懸揣之詞，即為被告有利之認定。再者，證
    人丙○○亦於本院審理時證述：在現場時，那個鎖結構脫落
    ，鑰匙打不開，那時鎖可能已經在第二、三段的階段，所以
    才說一定要破壞，但那時是否上鎖到第二、三段，伊從外面
    沒有辦法判斷，但伊檢查鎖的結構確實是有壞掉等語（本院
    卷第九一頁）。是證人丙○○即親自開鎖之鎖匠，既已證述
    開鎖之際，其無法確認，該鎖是否已上至第二、三段鎖，自
    難以證人丙○○以破壞門鎖的方式進入，即逕認該門鎖已上
    至第二、三段，進而推論證人乙○○出門之際，有將該門鎖
    上鎖，該門鎖應無損壞云云。
(三)、綜上所述，被告前開所辯均無足採。被告客觀上有毀壞門鎖
    之行為，主觀上亦有毀壞門鎖之故意，其前開犯行應堪認定
    。
三、核被告所為，係犯刑法第三百五十四條之毀損罪。被告上訴
    意旨猶主張其無毀損云云，尚無足採，已如前述；公訴人上
    訴意旨認，被告除毀損前開大門門鎖外，另有毀損住所房間
    門板云云，惟查，證人乙○○證述：甲○○進入伊住所後，
    即走到一間上鎖的房門，口氣很不好，一直要人家出來，伊
    請她坐好，拉她一下，她及其母親，即叫打人，後來甲○○
    就趁伊不備，踹了房門接近鎖心下方位置，印象中是先後趁
    機踹了二下，不是連續等語（本院卷第九二、九三頁），核
    與證人鍾益慰員警所述：甲○○進入屋內後，就看到甲○○
    及乙○○在拉扯，另外一個房門鎖著，但不是在伊視線範圍
    內，伊有聽到踢的聲音，但聲音很短，不會超過二下等語（
    本院卷第八二、八三頁）相符，然此僅得證明被告確有以腳
    踢房門之舉措，而被告為一女子，又無使用工具，且依證人
    乙○○所述，被告僅係趁隙腳踢房門二次，是該行為是否已
    足使被告房間之房門鎖舌附近之門板，發生裂縫而毀損，並
    非無疑。再者證人乙○○證述：當日下午，伊請鎖匠丙○○
    過來開門時，因當日伊要出去的時候曾將房門反鎖，所以作
    完筆錄，請鎖匠換完大門鎖後，就請他幫伊將房門的喇叭鎖
    打開，當時他問伊有沒有軟片，伊用信用卡也弄不開，後來
    丙○○即回去店內，再拿開喇叭鎖的工具，把房門打開，就
    是在其打開房門的時候，伊檢查，才發現門板壞了，所以就
    順便拍照，當時鎖匠在場云云（本院卷第九三頁），然其所
    述，顯與證人丙○○證述：當天換完大門鎖後，印象中乙○○有帶伊去檢查房門的鎖，房門沒有關，是開了一個縫，沒
    有全部打開，伊看到鎖舌旁邊，有一點脫漆的痕跡，就是門
    鎖左上方靠門框的位置有一條痕跡，伊並沒有注意到房門門
    板靠近鎖舌部分有二道裂縫等語（本院卷第八九、九○頁）
    之情節不同。苟如證人乙○○前開所述，證人丙○○為開啟
    房間，尚返回店內另取開鎖工具，證人丙○○於開啟並更換
    完大門門鎖後，為開啟房門，而再回店內另取工具，證人丙○○，就此特殊之過程，理應記憶深刻，何以證人丙○○就
    此並無印象，又證人乙○○請證人丙○○開大門門鎖之際，
    即備有照相機，照相存證，此觀證人乙○○提出之證人開鎖
    之照片二張（本院卷第一○三頁）自明，足見證人乙○○亦
    知保全證據之重要性，是證人乙○○既稱請鎖匠即證人丙○○將房門打開後檢視房門，發現房門門板靠近鎖舌部分有二
    道裂縫，衡情，亦當會請在場之鎖匠幫忙檢視，請其評估該
    門鎖之情況，且得以保全證據，何以未請在場之專業鎖匠即
    證人丙○○一起端看。再者，證人丙○○所述房門當時並未
    關著之情形，亦與證人乙○○前開所述顯不相同。是以，證
    人乙○○前開所證房門損壞之情形，是否詳實，尚有疑義。
    準此，前開房門，是否係經被告踢門二次，即造成房門門板
    靠近鎖舌部分產生裂縫等情，仍存有合理之懷疑存在，尚難
    僅以證人乙○○前開有瑕疵之證言，即為被告不利之認定。
    職是，公訴人上訴意旨，指摘原審漏未審酌此部分之犯行，
    即為無理由。原審就公訴人聲請簡易判決處刑部分之犯行予
    以論科，固非無據，惟原審未及審酌被告於本院審理時猶否
    認犯行，犯後態度非佳，原審逕予緩刑之宣告，顯無警惕之
    效果，當無法確保被告無再犯之虞，自仍有未洽，是上訴人
    指摘原判決逕予緩刑之宣告不當，即為有理由，應由本院予
    以撤銷改判。爰審酌被告犯罪之動機、目的，及其毀損物品
    之價值，與造成證人乙○○之經濟上損害非巨，暨被告犯罪
    後，猶否認犯行等一切情狀，量處如主文所示之刑，並諭知
    如易服勞役之折算標準。
四、辯護人請求傳喚證人丁○○，無非係為確認證人即告訴人乙○○與證人丁○○間之租賃關係是否存在，有無合法之告訴
    權，惟證人乙○○就前開住所確有使用監督權限，其告訴即
    為適法，已如前述，至證人乙○○取得前開住所之使用監督
    權源，究係租賃、使用借貸，抑或其他權源，並不影響其告
    訴權，即無調查之必要，爰依刑事訴訟法第一百六十三條之
    二第一項第二款之規定，駁回聲請，併此敘明。
據上論斷，應依刑事訴訟法第四百五十五條之一第一項、第三項
、第三百六十九條第一項前段、第三百六十四條、第二百九十九
條第一項前段，刑法第三百五十四條、第四十二條第二項，罰金
罰鍰提高標準條例第一條前段、第二條，判決如主文。
本案經檢察官戊○○到庭執行職務。
中    華    民    國    95    年    4     月    12    日
                    刑事第十四庭  審判長法  官  楊真明
                                        法  官  陳  葳
                                        法  官  劉逸成
上正本證明與原本無異。
本件不得上訴。
                                        書記官  謝惠雯
中    華    民    國    95    年    4     月    12    日
附錄論罪科刑法條：
刑法第354條
毀棄、損壞前二條以外之他人之物或致令不堪用，足以生損害於
公眾或他人者，處二年以下有期徒刑、拘役或五百元以下罰金。


司法院資訊處製作；財團法人民間司法改革基金會備份。
